臺灣花蓮地方法院刑事判決
111年度易字第142號
公  訴  人  臺灣花蓮地方檢察署檢察官
被      告  梁宗義


選任辯護人  許建榮律師(法扶律師)
上列被告因詐欺案件，經檢察官提起公訴（111年度偵字第774號
），被告於本院準備程序中，就被訴事實為有罪之陳述，經合議
庭裁定改由受命法官獨任依簡式審判程序審理，判決如下：
    主  文
梁宗義幫助犯詐欺取財罪，處拘役肆拾伍日，如易科罰金，以新
臺幣壹仟元折算壹日。
    事  實
一、梁宗義可預見銀行帳戶係個人理財之重要工具，為攸關個人財
    產、信用之表徵，如將銀行帳戶提供與不熟悉之他人使用，將
    可能遭詐欺犯罪之行為人作為詐欺被害人並指示被害人匯入
    帳戶之用，竟不違背其本意，基於幫助詐欺之不確定故意，於
    民國110年12月2日，將其所有之中華郵政股份有限公司000-0
    0000000000000號帳戶（下稱郵局帳戶）提款卡及密碼，至
    統一超商吉海門市寄出予真實姓名年籍不詳、自稱「王暐婷
    」、「陳慧慈」，並以LINE告知提款卡密碼，以此方式出租
    上開郵局帳戶予詐騙集團成員，欲藉此賺取每月新臺幣（下
    同）3萬元之報酬。嗣該詐欺集團之成員取得上述金融資料後
    ，即意圖為自己不法之所有，基於詐欺取財之犯意，於110年1
    2月7日20時17分許撥打電話給謝佳琪，佯稱係臉書客服人員
    ，並告知因其先前在臉書上消費之訂單內容有誤，將設定其
    為高級會員，需依其指示匯款始能取消上開設定云云，致謝
    佳琪陷於錯誤，而依詐騙集團指示，於附表所列時間，將附
    表所列金額匯至梁宗義所有之郵局帳戶，並由詐騙集團提領
    一空。嗣謝佳琪於匯款後察覺有異，報警處理，始循線查悉上
    情。
二、案經謝佳琪訴由花蓮縣警察局吉安分局報告臺灣花蓮地方檢
    察署檢察官偵查起訴。
    理  由
壹、程序事項
　　被告梁宗義所犯者為死刑、無期徒刑、最輕本刑為3年以上
    有期徒刑以外之罪，其於準備程序進行中就被訴事實為有罪
    之陳述，經告知其簡式審判程序之旨，並聽取檢察官、被告
    、辯護人之意見後，本院合議庭依刑事訴訟法第273條之1第
    1項之規定，裁定由受命法官獨任進行簡式審判程序。又依
    刑事訴訟法第273條之2、同法第159條第2項之規定，簡式審
    判程序不適用傳聞法則有關限制證據能力之相關規定，合先
    敘明。
貳、實體事項
一、上揭犯罪事實，業據被告於本院準備及審理時坦承不諱（本
    院卷第89頁、第99頁)，核與告訴人謝佳琪於警詢中證述相
    符(警卷第79至82頁)，並有被告郵局帳戶申辦資料及交易明
    細、LINE對話紀錄(警卷第17至24頁、第25至63頁)，告訴人
    謝佳琪提出之網路銀行帳戶匯款截圖及台新銀行自動櫃員機
    交易明細、內政部警政署反詐騙諮詢專線紀錄表、臺中市政
    府警察局第六分局西屯派出所受理詐騙帳戶通報警示簡便格
    式表、受理各類案件紀錄表、受（處）理案件證明單、金融機
    構聯防機制通報單(警卷第83至95頁)在卷可參，足認被告任
    意性自白與事實相符，堪予採信。
二、論罪科刑
（一）按刑法上之幫助犯，係對於犯罪與正犯有共同之認識，以
      幫助之意思，對於正犯資以助力，而未參與犯罪行為者而
      言，如未參與實行構成要件之行為，且係出於幫助之意思
      ，提供助力，即屬幫助犯，而非共同正犯(最高法院49年
      臺上字第77號判例意旨參照)。查被告提供郵局帳戶之提
      款卡予年籍不詳之詐騙集團成年成員使用，使該詐騙集團
      成年成員對告訴人施以詐術，並使之陷於錯誤，迨告訴人
      匯入款項後，提領犯罪所得之用，而為他人之詐欺取財行
      為提供助力，所實行者非屬詐欺取財之構成要件行為，且
      係基於幫助犯意為之等事實，是核被告所為，係犯刑法第
      30條第1項前段、刑法第339條第1項之幫助詐欺取財罪。
      又按如行為人主觀上認識該帳戶可能作為收受及提領特定
      犯罪所得使用，他人提領後即產生遮斷資金流動軌跡以逃
      避國家追訴、處罰之效果，仍基於幫助之犯意而提供，應
      論以幫助犯同法第14條第1項之一般洗錢罪(最高法院108
      年度台上字第3101號判決意旨參照)，而被害人匯入款項
      時，尚不能達到掩飾或隱匿特定犯罪所得之來源、去向及
      所在之作用，須待款項遭提領後，始產生掩飾、隱匿之結
      果，本件並無證據證明被告得預見詐騙集團會以其帳戶提
      領款項而製造資金斷點，是以並無幫助洗錢罪之適用，附
      此說明。
（二）刑之加重減輕
　　1.被告幫助上開詐騙集團成年成員犯詐欺取財罪，爰依刑法
      第30條第2項之規定，按正犯之刑減輕之。
　　2.被告辯護人雖為被告辯稱：被告領有輕度身心障礙手冊，
      其反應遲鈍，一時失慮為本件犯行，請依刑法第19條第2
      項、刑法第59條規定為被告減輕其刑云云。惟被告雖領有
      輕度身心障礙證明(本院卷第111頁)，然被告於本院準備
      程序中供承其身心障礙係因小腦萎縮症導致，並觀諸該等
      身心障礙證明係屬肢體障礙(本院卷第115頁)，與被告心
      智狀態並無關係，且被告既能使用網路搜尋工作機會，並
      與詐騙集團成員交談，甚而於對話間向詐騙集團成員詢問
      「我有查google競猜(應為「寄出」之誤)帳戶會變成人頭
      帳戶」等字句(警卷第59頁)，復於偵查及本院準備程序中
      就本件提供金融帳戶之過程均能明確表達，可見被告於行
      為時應無因精神障礙或其他心智缺陷，致其辨識行為違法
      或依其辨識而行為之能力，顯著減低之情形，是以被告犯
      行應無刑法第19條之適用；再刑法第59條之酌量減輕其刑
      ，必於犯罪之情狀，在客觀上足以引起一般人之同情，認
      為即予宣告法定最低度刑，猶嫌過重者，始有其適用，被
      告可預見提供金融帳戶與他人可能使詐騙集團得利用其帳
      戶指示被害人匯款，其僥倖心態於客觀上難認有何犯罪情
      狀顯可憫恕之狀況，自無從依刑法第59條之規定減輕其刑
      ，辯護人上開主張，均非有據。
（三）爰審酌被告提供金融帳戶供詐欺集團使用，致詐欺集團利
      用其帳戶指示告訴人匯入款項，造成本案告訴人之損害金
      額，及增加偵查犯罪機關事後追查贓款及詐欺集團成員困
      難，對於社會治安之危害程度非輕；被告犯後終能坦承犯
      行，復念其尚非實際參與詐欺取財犯行者之犯罪情節，主
      觀係基於容任風險發生之間接故意而為本件犯行，相較於
      明知為詐欺集團而以直接故意犯之者，主觀惡性程度較輕
      ；兼衡其自述高中肄業之智識程度，從事清潔工工作，日
      薪約1千2百元左右，需扶養母親，領有輕度身心障礙證明
      之生活狀況(本院卷99第頁、第111頁)等一切情狀，量處
      如主文所示之刑，併諭知易科罰金之折算標準，以示懲儆
      。
三、沒收：
    被告提供前揭郵局帳戶之提款卡及密碼予該詐騙集團成年成
    員使用之犯行，並無事證證明該詐騙集團確有給付對價或報
    酬給被告，自無從宣告沒收；另被告提供予該詐欺集團成年
    成員所使用郵局銀行帳戶之提款卡及密碼等，至今仍未取回
    ，且未扣案，審諸本案帳戶已列為警示帳戶無法使用，持以
    詐騙之人已難再行利用，欠缺刑法上之重要性，爰不為沒收
    之諭知，附此敘明。
據上論斷，應依刑事訴訟法第273條之1第1項、第299條第1項前
段，刑法第30條、第339條第1項、第41條第1項前段、第38條之2
第2項，刑法施行法第1條之1第1項，判決如主文。
本案經檢察官林俊廷提起公訴，檢察官林于湄到庭執行職務。
中　　華　　民　　國　　111 　年　　6 　　月　　15　　日
　　　　　　　　　刑事第四庭    法　官　高郁茹
以上正本證明與原本無異。
如不服本判決應於收受送達後20日內向本院提出上訴書狀，並應
敘述具體理由。其未敘述上訴理由者，應於上訴期間屆滿後20日
內向本院補提理由書(均須按他造當事人之人數附繕本)「切勿逕
送上級法院」。告訴人或被害人如對於本判決不服者，應具備理
由請求檢察官上訴，其上訴期間之計算係以檢察官收受判決正本
之日期為準。
辯護人依據刑事訴訟法第346條、公設辯護人條例第17條及律師
法第32 條第2項、第36條等規定之意旨，尚負有提供法律知識、
協助被告之義務（含得為被告之利益提起上訴，但不得與被告明
示之意思相反）。　　　　　　　　　
中　　華　　民　　國　　111 　年　　6 　　月　　16　　日

                                書記官  戴國安
附表：
編號 匯款時間 （110年12月7日） 匯款金額 （新臺幣） 1 21時 4萬9,988元 2 21時2分 4萬9,988元 3 21時22分 2萬9,988元 4 21時33分 1萬2,985元 總計：14萬2,949元   
附錄本案論罪科刑法條
中華民國刑法第30條
（幫助犯及其處罰）
幫助他人實行犯罪行為者，為幫助犯。雖他人不知幫助之情者，
亦同。
幫助犯之處罰，得按正犯之刑減輕之。
中華民國刑法第339條
（普通詐欺罪）
意圖為自己或第三人不法之所有，以詐術使人將本人或第三人之
物交付者，處5年以下有期徒刑、拘役或科或併科50萬元以下罰
金。
以前項方法得財產上不法之利益或使第三人得之者，亦同。
前二項之未遂犯罰之。